臺灣高等法院臺南分院民事裁定　　　100年度重抗字第36號
抗　告　人　台灣洋菜工業股份有限公司
法定代理人　陳克昌
相　對　人　兆豐資產管理股份有限公司
法定代理人　許瑞源
上列抗告人因與相對人間請求給付借款強制執行聲明異議事件，
對於中華民國100年5月27日臺灣嘉義地方法院裁定（100年度事
聲更字第2號）提起抗告，本院裁定如下：
    主  文
抗告駁回。
抗告程序費用新臺幣壹仟元由抗告人負擔。
    理  由
一、抗告人聲明異議意旨略以：本件執行標的中之暫編35-4、35
    之5、35之6、35之7、35之8建號棟次建物，均為未經保存登
    記之建物，在抵押權設定前已存在，以目視即可得知甚為老
    舊，無庸鑑定，且各為具獨立所有權之單獨建物，其上並未
    設定任何抵押權，自無從以抵押權之效力除去其上之租賃關
    係。其他法院執行案件，會就每一項不動產物權詳細審查其
    抵押權效力問題，不得除租之情況會不予除租，而非一律除
    租，鈞院將外觀明顯老舊之建物認定為民國（下同）96年所
    建，顯不符經驗法則，且影響承租人權益至鉅，為此聲明異
    議，請准就暫編35之4、35之5、35之6、35之7、35之8 建號
    建物不予除去租賃，並記明於拍賣公告中，續註明不點交，
    以維承租人之合法權益等語。
二、按「當事人或利害關係人，對於執行法院強制執行之命令，
    或對於執行法官、書記官、執達員實施強制執行之方法，強
    制執行時應遵守之程序，或其他侵害利益之情事，得於強制
    執行程序終結前，為聲請或聲明異議。」強制執行法第12條
    第1 項定有明文。次按「土地所有人於設定抵押權後，在抵
    押之土地上營造建築物者，抵押權人於必要時，得於強制執
    行程序中聲請法院將其建築物與土地併付拍賣。但對於建築
    物之價金，無優先受清償之權。前項規定，於第866條第2項
    及第3 項之情形，如抵押之不動產上，有該權利人或經其同
    意使用之人之建築物者，準用之。」、「不動產所有人於設
    定抵押權後，於同一不動產上，得設定地上權或以其他使用
    收益為目的之物權，或成立租賃關係。但其抵押權不因此而
    受影響。前項情形，抵押權人實行抵押權受影響者，法院得
    除去該權利或終止該租賃關係後拍賣之。」民法第877 條、
    第866 條第1項、第2項定有明文。故土地所有人於設定抵押
    權後，於抵押之土地上營造建築物，並將該建築物出租於第
    三人，致影響抵押權者，抵押權人自得聲請法院除去該建築
    物之租賃權，依無租賃狀態將該建築物與土地併付拍賣，最
    高法院亦著有86年台抗字第588號判例意旨足參。
三、經查抗告人即債務人所有坐落嘉義縣朴子市○○○段永和小
    段352地號土地，及其上同段35、35之1、35之2、35之3建號
    建物，有權利人為相對人，存續期間自80年11月26日至 110
    年11月26日之第一順位抵押權設定，此有土地及建物謄本附
    於系爭執行事件案卷足稽。雖抗告人主張坐落上揭土地上之
    暫編35之4、35之5、35之6、35之7、35之8 建號建物，於抵
    押權設定前已存在，且均屬獨立建物，又未設定抵押權，不
    得除去其上租賃關係云云。惟依執行卷附之嘉義縣朴子地政
    事務所測量成果圖所示，35之4與35之6建號建物載明測量面
    積分別為51.84及229.88平方公尺，分別與35及35之2建號建
    物相同，而35之5及35之7建號建物均載明扣除原建物面積後
    之增建面積，亦即35之5建號建物扣除之原建物面積9.28 平
    方公尺，與35之1建號建物面積相同，35之7建號建物扣除之
    原建物面積1263.44平方公尺，又與35之3建號建物登記之總
    面積1146.57平方公尺、辦公廳116.87平方公尺，合計1263.
    44平方公尺相同；再佐以原審另案99年度事聲字第65號聲明
    異議事件，於99年8月17日現場履勘結果，35建號即為35之4
    建號建物為鍋爐房，35之1建號即為35之5建號建物為廁所，
    35 之2建號即為35之6建號建物為倉庫，35之3建號包含於35
    之7 建號建物內等情，復有勘驗測量筆錄附於系爭執行事件
    案卷可佐。堪認35之4、35之6建號與35、35之2 建號建物分
    屬同一建物，即為抵押權設定標的，35之5建號即為35之1建
    號之廁所增建，35之7建號係35之3建號之增建，且應係於設
    定抵押權後始為增建，抗告人所為上揭35之4、35之5、35之
    6、35之7建號建物之主張，已無足取。又35之8 建號建物雖
    為獨立建物，然經核相對人所提出64年12月間、72年9月4日
    、79年12月6 日攝影繪製之航照圖，並未發現有該建物存在
    ；另抗告人提出陳克昌99年3月23 日所立之證明書，僅係陳
    明廠區內有未保存登記建物多棟，確於80年以前即已存在等
    情，並未特定各該未保存登記建物之明確位置，且陳克昌為
    系爭執行事件債務人，現又係抗告人之法定代理人，亦難遽
    依該證明書推認35之8 建號建物，於抵押權設定前業已存在
    。而抗告人係於上揭抵押權設定後之96年間，始將上揭抵押
    標的建物，出租予原審異議人順發鑫貿易有限公司，且本件
    執行不動產經2 次拍賣，無人應買等情，復有系爭土地及建
    物登記謄本、房屋租賃契約、拍賣公告及拍賣筆錄等件，附
    於系爭執行事件案卷足憑，堪認上揭租賃關係之存在，已影
    響出價購買之意願及相對人受償之權利。原審為此認該院司
    法事務官依相對人之聲請，除去上揭執行標的之租賃關係再
    為拍賣，於法並無不合，而裁定駁回抗告人之聲請異議，經
    核認事用法並無不當。抗告人未具理由抗告，求廢棄原裁定
    ，發回重審，為無理由，應予駁回。
四、據上論結，本件抗告為無理由，應依強制執行法第30 條之1
    ，民事訴訟法第495 條之1第1項、第449條第1項、第95條、
    第78項，裁定如主文。
中    華    民    國    100    年    7    月    29    日
                 民事第一庭     審判長法  官  丁振昌
                                      法  官  李素靖
                                      法  官  林永茂
上為正本係照原本作成。
本裁定除以適用法規顯有錯誤為理由外，不得再抗告。如提再抗
告，應於收受送達後十日內向本院提出再抗告狀（須附繕本），
並繳納再抗告費新台幣一千元。
提起再抗告應委任律師或具有律師資格之人之委任狀；委任有律
師資格者，另應附具律師資格證書及釋明委任人與受任人有民事
訴訟法第466條之1第1項但書或第2項所定關係之釋明文書影本。
中    華    民    國   100    年    7     月    29    日
                                      書記官  謝素嬿
【附註】
民事訴訟法第495條之1第2項準用同法第466條之1第1、2項規定
：
(1)對於第二審判決上訴，上訴人應委任律師為訴訟代理人。但上
  訴人或其法定代理人具有律師資格者，不在此限。
(2)上訴人之配偶、三親等內之血親、二親等內之姻親，或上訴人
  為法人、中央或地方機關時，其所屬專任人員具有律師資格並
  經法院認為適當者，亦得為第三審訴訟代理人。
民事訴訟法第466條之2第1項：
  上訴人無資力委任訴訟代理人者，得依訴訟救助之規定，聲請
  第三審法院為之選任律師為其訴訟代理人。